臺灣高雄地方法院刑事判決　　　　　 100年度審易字第3004號
公　訴　人　臺灣高雄地方法院檢察署檢察官
被　　　告　劉千暉
上列被告因違反毒品危害防制條例案件，經檢察官提起公訴（10
0 年度偵字第21509 號），本院裁定進行簡式審判程序，判決如
下：
    主  文
劉千暉持有第三級毒品純質淨重二十公克以上，處有期徒刑伍月
，如易科罰金，以新臺幣壹仟元折算壹日；扣案之第二級毒品MD
MA錠劑拾陸粒（驗餘淨重合計肆點肆伍肆公克，另含殘留MDMA難
以完全析離之包裝袋壹個），均沒收銷燬之；扣案之第三級毒品
愷他命拾包（驗前淨重合計拾柒點玖柒捌公克，純質淨重貳拾
玖點伍捌肆公克，驗餘淨重合計拾柒點玖陸玖公克，另含殘留
愷他命晶體粉末難以完全析離之包裝袋拾個），均沒收之。又轉
讓第三級毒品，處有期徒刑肆月，如易科罰金，以新臺幣壹仟元
折算壹日；扣案之第三級毒品愷他命拾包（驗前淨重合計拾柒
點玖柒捌公克，純質淨重貳拾玖點伍捌肆公克，驗餘淨重合計
拾柒點玖陸玖公克，另含殘留愷他命晶體粉末難以完全析離之包
裝袋拾個），均沒收之。應執行有期徒刑柒月，如易科罰金，以
新臺幣壹仟元折算壹日；扣案之第二級毒品MDMA錠劑拾陸粒（驗
餘淨重合計肆點肆伍肆公克，另含殘留MDMA難以完全析離之包裝
袋壹個），均沒收銷燬之；扣案之第三級毒品愷他命拾包（驗前
淨重合計拾柒點玖柒捌公克，純質淨重貳拾玖點伍捌肆公克，
驗餘淨重合計拾柒點玖陸玖公克，另含殘留愷他命晶體粉末難
以完全析離之包裝袋拾個），均沒收之。
    事實及理由
一、犯罪事實：
    劉千暉明知MDMA係毒品危害防制條例第2 條第2 項第2 款所
    明定之第二級毒品，不得持有；愷他命則為同條例第2 條第
    2 項第3 款所定之第三級毒品，非經許可，不得擅自持有純
    質淨重20公克以上及轉讓；竟仍基於持有第二級毒品MDMA、
    持有第三級毒品純質淨重20公克以上之犯意，於民國100 年
    7 月18日晚上6 時許，在高雄市○○區○○路與中山路口，
    以新臺幣（下同）16,400元，向真實姓名、年籍不詳，綽號
    「阿龍」之成年男子購買MDMA錠劑17顆、愷他命10包（為警
    查獲前已施用部分，詳後述，查獲時之純質淨重為29.584公
    克），而非法持有之。並於同日晚上7 時許，在其位於高雄
    市苓雅區○○○路2 號4 樓之2 住處內，自上開購得之MDMA
    錠劑中取出1 顆吞食之（所涉施用毒品部分由檢察官另案偵
    辦）。另其又基於轉讓第三級毒品之犯意，於100 年7 月19
    日凌晨1 時50分許，在高雄市○○區○○路上其所駕駛之車
    號4617-ML 號自小客車內，自上開購入之愷他命中取出部分
    磨成粉後放於前座，見友人潘有志自行取用前座上之愷他命
    粉末摻入香煙中吸食，亦不違背其本意而轉讓之。嗣於100
    年7 月19日凌晨2 時10分許，駕駛上開車輛行經高雄市○○
    區○○路與自立橫路口時為警盤查，當場扣得MDMA錠劑16粒
    （驗前淨重合計4.477 公克，驗餘淨重合計4.454 公克）及
    愷他命10包（驗前淨重合計37.978公克，純質淨重29.584公
    克，驗餘淨重合計37.969公克），並經潘有志同意採尿送驗
    ，結果呈Norketamine 、Ketamine陽性反應，始悉上情。
二、程序部分：
    被告劉千暉所犯均為死刑、無刑徒刑或最輕本刑為3 年以上
    有期徒刑以外之罪，其於準備程序中就被訴事實為有罪之陳
    述，經告知簡式審判程序之旨，並聽取公訴人、被告之意見
    後，本院認為適宜而裁定任進行簡式審判程序。
三、證據名稱：
(一)、高雄市政府警察局保安警察大隊迅雷中隊100 年7 月19日扣
    押筆錄1 份、高雄市政府警察局保安警察大隊迅雷中隊偵辦
    毒品危害防制條例嫌疑人尿液採證代碼對照表2 份、臺灣檢
    驗科技股份有限公司濫用藥物實驗室- 高雄100 年7 月25日
    第KH/2011/00000000號、第KH/2011/00000000號濫用藥物尿
    液檢驗報告各1 份、照片8 張（見警卷第22至24、26至31頁
    、偵卷第38至39頁）。
(二)、扣案之MDMA錠劑16粒（驗前淨重合計4.477 公克，驗餘淨重
    合計4.454 公克）及高雄醫學大學附設中和紀念醫院100 年
    8 月9 日第00000-00號、第00000-00號檢驗報告各1 份、扣
    案之愷他命10包（驗前淨重合計37.978公克，驗餘淨重合計
    37.9 69 公克，驗前總純質淨重29.584公克）及同院100 年
    8 月9日 第00000-00號檢驗報告1 份（見偵卷第34至36頁）
    。
(三)、被告之自白。
四、論罪科刑：
(一)、按MDMA為毒品危害防制條例第2 條第2 項第2 款規定之第二
    級毒品，依法不得持有；愷他命為同條例第2  條第2 項第3
    款規定之第三級毒品，依法非經許可，不得擅自持有純質淨
    重20公克以上及轉讓。是核被告所為，係犯毒品危害防制條
    例第11條第2 項之持有第二級毒品罪、同條例第11條第5 項
    之持有第三級毒品純質淨重20克以上之罪，及同條例第8 條
    第3 項之轉讓第三級毒品罪。被告一次購入MDMA及純質淨重
    20公克以上之愷他命，係一行為觸犯數罪名，為想像競合犯
    ，應依刑法第55條規定，應從一重之持有第三級毒品純質淨
    重20公克以上之罪處斷。被告所犯上開持有第三級毒品純質
    淨重20公克以上、轉讓第三級毒品之2 罪，犯意各別，行為
    互殊，應予分論併罰。又被告劉千暉轉讓第三級毒品愷他命
    供潘有志當場施用，雖無法查知被告轉讓第三級毒品愷他命
    之確切數量，惟一般人每次施用之數愷他命之數量有限，依
    罪疑唯輕之基本原則，應認被告轉讓第三級毒品之數量均未
    逾行政院定頒之「轉讓持有毒品加重其刑之數量標準」第2
    條第1 項第3 款規定轉讓第三級毒品淨重20公克以上之標準
    ，自無毒品危害防制條例第8 條第6 項加重其刑之適用，併
    予敘明。
(二)、爰審酌毒品對我國社會之安寧秩序及國人之身心健康可能產
    生之危害至鉅，政府三申五令禁絕毒品之流通，被告竟仍無
    視法紀持有MDMA及逾量之愷他命，甚且轉讓愷他命與他人施
    用，所為誠屬不該，惟念其犯後坦承犯行及其智識程度、家
    庭經濟狀況等一切情狀，酌情分別量處如主文所示之刑，併
    均諭知易科罰金以1,000 元折算1 日，並定其應執行之刑，
    以示懲儆。
(三)、末查，扣案之MDMA錠劑16粒（驗前淨重合計4.477 公克，驗
    餘淨重合計4.454 公克），係毒品危害防制條例第2 條第2
    項第2 款所列之第二級毒品，應依同條例第18條第1 項前段
    之規定，不問屬於犯人與否，在與該持有第二級毒品罪具有
    想像競合犯關係之重罪即持有第三級毒品純質淨重20公克以
    上之罪名項下，予以宣告沒收銷燬之；而上開裝有MDMA  錠
    劑之包裝袋1 個，因與其上所殘留之MDMA毒品成分難以析離
    ，且無析離之實益與必要，應視同毒品，一併依上開規定，
    予以宣告沒收銷燬之。另按，毒品危害防制條例第18條第1
    項前段之規定，應予沒收銷燬之毒品，以經查獲之第一、二
    級毒品為限。又毒品依其成癮性、濫用性及對社會危害性，
    共分為四級，施用或持有第三、四級毒品，因其可罰性較低
    ，該條例除就持有第三、四級毒品純質淨重20公克以上設有
    處罰規定外，未另設處罰之規定，然鑑於第三、四級毒品均
    係管制藥品，特於同條例第11條之1 明定無正當理由，不得
    擅自持有；第18條第1 項後段復規定查獲之第三、四級毒品
    ，無正當理由而擅自持有者，均沒入銷燬之，從而，依同條
    例第18條第1 項後段應沒入銷燬之毒品，專指查獲施用或持
    有之第三、四級毒品，但不構成犯罪行為者而言，如持有第
    三級毒品純質淨重20公克以上者，既屬同條例相關法條明文
    規定處罰之犯罪行為，即非該條項應依行政程序沒入銷燬之
    範圍，而同條例對於犯持有第三級毒品純質淨重20公克以上
    罪所查獲之毒品之沒收，並無特別規定，但該行為既已構成
    犯罪，則該毒品即屬不受法律保護之違禁物，自應回歸刑法
    之適用，依刑法第38條第1 項第1 款之規定沒收之（最高法
    院96年度台上字第884 號、99年度台上字第338 號等判決意
    旨參照）。揆諸上開說明，本件被告持有純質淨重逾20公克
    之愷他命10包（驗前淨重合計37.978公克，純質淨重29.584
    公克，驗餘淨重合計37.969公克），既已構成刑事犯罪，係
    屬違禁物無訛，應依刑法第38條第1 項第1 款規定，予以宣
    告沒收；另包裝上開愷他命之包裝袋10個，為被告連同愷他
    命一起取得，衡情該包裝袋與其內愷他命毒品難以析離，且
    無析離之實益與必要，應視同毒品，併依刑法第38條第1 項
    第1 款規定，諭知沒收。至於鑑驗耗損之MDMA及愷他命毒品
    ，既已滅失，自無庸宣告沒收銷燬或沒收；另扣案之手機2
    支，雖屬被告所有之物，惟據被告供稱與其本件犯行無關，
    本院亦查無證據可認與本案有何關聯，自不予宣告沒收，附
    此敘明。
據上論斷，應依刑事訴訟法第273  條之1 第1 項、第299 條第1
項前段，毒品危害防制條例第8  條第3 項、第11條第2 項、第5
項、第18條第1 項前段，刑法第11條、第55條、第41條第1 項前
段、第8 項、第51條第5 款、第9 款、第38條第1 項第1 款，判
決如主文。
本案經檢察官劉慕珊到庭執行職務。
中    華    民    國   100    年    10    月    31    日
                  刑事第十庭  法  官  林書慧
以上正本證明與原本無異。
如不服本判決應於收受判決後10日內向本院提出上訴書狀，並應
敘述具體理由。其未敘述上訴理由者，應於上訴期間屆滿後20日
內向本院補提理由書（均須按他造當事人之人數附繕本），切勿
逕送上級法院。
中    華    民    國  100     年    10    月    31    日
                              書記官  李承悌
附錄本件論罪科刑法條：
《毒品危害防制條例第8 條》
轉讓第一級毒品者，處1 年以上7 年以下有期徒刑，得併科新臺
幣1 百萬元以下罰金。
轉讓第二級毒品者，處6 月以上5 年以下有期徒刑，得併科新臺
幣70萬元以下罰金。
轉讓第三級毒品者，處3 年以下有期徒刑，得併科新臺幣30萬元
以下罰金。
轉讓第四級毒品者，處1 年以下有期徒刑，得併科新臺幣10萬元
以下罰金。
前四項之未遂犯罰之。
轉讓毒品達一定數量者，加重其刑至二分之一，其標準由行政院
定之。
《毒品危害防制條例第11條》
持有第一級毒品者，處三年以下有期徒刑、拘役或新臺幣五萬元
以下罰金。
持有第二級毒品者，處二年以下有期徒刑、拘役或新臺幣三萬元
以下罰金。
持有第一級毒品純質淨重十公克以上者，處一年以上七年以下有
期徒刑，得併科新臺幣一百萬元以下罰金。
持有第二級毒品純質淨重二十公克以上者，處六月以上五年以下
有期徒刑，得併科新臺幣七十萬元以下罰金。
持有第三級毒品純質淨重二十公克以上者，處三年以下有期徒刑
，得併科新臺幣三十萬元以下罰金。
持有第四級毒品純質淨重二十公克以上者，處一年以下有期徒刑
，得併科新臺幣十萬元以下罰金。
持有專供製造或施用第一級、第二級毒品之器具者，處一年以下
有期徒刑、拘役或新臺幣一萬元以下罰金。